臺灣桃園地方法院刑事判決　　　　　　　　　　　　　　九十年度訴字第一八二號
　　公　訴　人　臺灣桃園地方法院檢察署檢察官
　　被　　　告　戊○○
　　指定辯護人　本院公設辯護人　丁○○
右列被告因殺人未遂案件，經檢察官提起公訴（八十九年度偵字第一六０一一號），
本院判決如左：
    主  文
本件公訴不受理。
    理  由
一、公訴意旨略以：被告戊○○與告訴人丙○○原係共同居住於桃園縣八德市○○路
    一二一七號「桃園榮民之家」。因被告屢次與告訴人丙○○發生口角，而心生不
    滿，竟於民國八十九年九月十六日七時許，見告訴人丙○○在榮民之家康樂室觀
    看電視，認有機可趁，即基於殺人之犯意持刀朝告訴人丙○○腹部猛刺數刀，幸
    經即時送醫始倖免於難，因認被告涉有刑法第二百七十一條第二項、第一項殺人
    未遂罪嫌。
二、按告訴乃論之罪，告訴人於第一審辯論終結前得撤回其告訴，又告訴經撤回者，
    法院應諭知不受理之判決，刑事訴訟法第二百三十八條第一項、第三百零三條第
    三款定有明文。
三、本件公訴人認被告所為，係犯刑法第二百七十一條第二項、第一項之殺人未遂罪
    嫌，無非係以告訴人丙○○、證人甲○○及乙○○等人之指證及附卷之行政院國
    軍退除役官兵輔導委員會桃園榮民醫院診斷書一紙，為其論據。訊據被告固自承
    與丙○○均係居住於桃園榮民之家等語，惟矢口否認涉有上開犯行，辯稱：伊未
    拿刀刺丙○○，是丙○○突然拿刀從正面殺伊三刀，伊才回房間拿刀欲殺丙○○
    ，但伊回來時，丙○○已不在云云。經查：
  （一）告訴人丙○○於警訊及本院審理時指稱：當天伊在文康室喝茶、看電視，因
        與戊○○發生口角，戊○○突然走到其後面，並拿刀刺其右肚子一刀，待其
        倒下後，戊○○又刺其肚子兩刀，其當時有用手杖反抗，可是被戊○○搶走
        ，其隨手又拿椅子反抗，但因身體不好即跌倒，其被戊○○刺傷後即被送醫
        ，不可能有殺戊○○的機會等語綦詳，且證人即當時目擊之房長甲○○於警
        、偵訊及本院調查時陳稱：其在房間裡聽見丙○○在呼叫，一走出來文康室
        就看見戊○○走在丙○○後面，以手臂壓著丙○○的胸部，並拿刀刺丙○○
        肚子，當時戊○○所用之刀並非扣案之刀等語歷歷（偵查卷第十一頁背面至
        第十二頁、第二十八頁背面至第二十九頁、第三十八頁背面至第三十九頁及
        本院九十年三月七日訊問筆錄），並有現場照片六幀存卷可按（偵查卷第十
        九頁至第二十一頁參照），而告訴人丙○○受有腹部穿刺傷，傷處有二（表
        皮傷口約三公分）：右上腹穿刺傷，併肝臟左葉穿刺傷及腹內出血；左
        下腹穿刺傷，併後腹腔出血一節，亦有行政院國軍退除役官兵輔導委員會桃
        園榮民醫院八十九年九月二十日診斷證明書一紙在卷可憑（偵查卷第十五頁
        參照），足認被告當天於與告訴人丙○○發生口角後，確曾持刀刺告訴人丙○○之腹部二刀，被告空言否認，不足採信。至被告案發當天送醫時，有左
        下腹全層腹壁穿刺傷；肚臍下全層腹壁穿刺傷等傷害一節，固有行政院國軍
        退除役官兵輔導委員會桃園榮民醫院八十九年九月二十日診斷證明書一紙附
        卷可稽（偵查卷第十六頁參照）。惟查：證人甲○○於數次證述中，均係證
        述被告持刀刺傷告訴人丙○○，未曾證稱告訴人丙○○有何刺傷被告之行為
        ，且證人即護士乙○○於警訊及本院調查時陳稱：其到房間後僅看見戊○○
        手上有血跡，但衣服很乾淨，未發現有血跡，當時其還有問戊○○有無身體
        不適，戊○○僅回答頭有點昏，戊○○並未說腹部有異狀等語（偵查卷第十
        四頁、第三十九頁及本院九十年三月七日訊問筆錄參照），足認被告當日係
        於刺傷告訴人丙○○後，始返回房間，且其於返回房間時，腹部尚未受有前
        開傷害，告訴人並不可能持刀刺傷被告。是被告辯稱係遭告訴人丙○○刺傷
        云云，顯與事實不符，應係事後卸責之詞，不足採信。
  （二）按殺人未遂與傷害之區別，在於行為人下手加害時有無死亡之預見為斷，其
        受傷之多寡，輕重如何，是否為致命部位，有時雖可藉為認定有無殺意之心
        證，然究不能據為絕對標準，該項殺人或傷害之主觀犯意認定，仍須參酌各
        方面直接、間接證據綜合判斷之，非得以推測或擬制之方法，以為裁判之基
        礎，此迭經最高法院著有十八年上字第三六七號、十九年上字第七一八號判
        例闡明上旨。是被告持刀刺傷告訴人丙○○腹部，是否具有殺人之犯意，除
        應斟酌其使用之兇器種類、攻擊之部位、行為時之態度外，尚應深入觀察行
        為人與被害人之關係、衝突之起因、下手力量之輕重、被害人受傷情形及行
        為人事後之態度等各項因素，綜合予以研判，以為憑斷。經查：告訴人丙○○於本院審理時陳稱：當日係因口角衝突，被告才會拿刀刺其肚子等語（
        本院九十一年八月七日審判筆錄餐照），衡之被告與告訴人當時均係居住於
        桃園榮民之家之友人，尚無何深仇舊恨，因此，於主觀上，其並無殺人之動
        機。再者，被告如真有殺人之犯意，衡情必定是朝告訴人丙○○之頭、頸部
        等要害部位行刺，而非僅朝告訴人丙○○之左右腹部行刺，由此，足認被告
        尚無致告訴人丙○○於死之意思，此由被告於刺傷告訴人丙○○二刀後，即
        持刀返回自己房內，並未執意再攻擊告訴人丙○○必令其於死地之情狀，亦
        臻明確，且告訴人丙○○於本院審理時亦稱：當日戊○○應僅係欲對其傷害
        ，並非欲將其殺害等語（本院九十一年八月七日審判筆錄參照），據此，均
        足證明被告當日並無殺害告訴人丙○○之犯意。告訴人丙○○送急診室時
        ，其右上側傷口深及腹壁內，雖無休克現象，但有腹膜炎現象，因此當日即
        進行緊急腹腔探查手術，手術發現右側傷口深及腹腔中，傷及肝臟左葉，造
        成一２公分左右之切傷，造成肝臟出血。左側傷口則由腹壁側面深入後腹壁
        ，達左側腎臟外側，並無傷及左腎，但造成後腹腔出血。經手術止血處理。
        病人恢復情形良好，此刀傷具有生命危險，如無緊急手術病患可能因出血過
        多、休克而死亡，但經手術復原後，日常生活應無影響等情，此有行政院國
        軍退除役官兵輔導委員會桃園榮民醫院九十一年三月十二日桃醫醫字第０九
        一０一０七七號函覆暨病歷摘要一份在卷可憑，足認告訴人丙○○當日之傷
        勢，是有生命危險之虞。惟告訴人丙○○當日係因可能出血過多、休克導致
        會有生命危險之虞，尚與被告之出手力量輕重及受傷部位，無絕對必然關聯
        性，蓋不論係何種傷勢，倘失血過多均足致休克並有生命危險之虞，從而尚
        難僅憑告訴人丙○○於送醫急救時，有生命危險之虞，即認被告有殺人之犯
        意。
    綜觀上情，被告持刀抽刺告訴人丙○○腹部二刀，應僅係因一時衝動而出於傷害
    之意，尚無殺害告訴人丙○○之犯意。
四、被告僅係以傷害之主觀犯意刺傷告訴人丙○○，核其所為，係犯刑法第二百七十
    七條第一項之傷害罪，公訴人認被告係犯殺人未遂罪，即有誤會。又按刑法第二
    百七十七條第一項普通傷害罪，依同法第二百八十七條規定須告訴乃論，而被告
    已於本院審理時與告訴人丙○○當庭達成和解，且據告訴人丙○○於本院九十一
    年八月七日審理中當庭撤回告訴（本院當日審判筆錄參照），揆諸上開規定，自
    應為不受理判決之諭知。
據上論斷，應依刑事訴訟法第三百零三條第三款，判決如主文。
本案經檢察官陳雅譽到庭執行職務
中      華      民      國    九十一    年      八      月     十三     日
                                  臺灣桃園地方法院刑事第六庭
                                      審判長法  官  周 政 達
                                            法  官  林 春 鈴
                                            法  官  簡 婉 倫
右正本證明與原本無異。
如不服本判決，應於判決送達後十日內向本院提出上訴狀( 應附繕本 )，上訴於
臺灣高等法院。
                                            書記官  王 泰 元
中      華      民      國    九十一    年      八      月     十三     日
